【裁判字號】    94,訴,632
【裁判日期】    950420
【裁判案由】    房屋稅
【裁判全文】
臺北高等行政法院判決
                                       94年度訴字第632號
                              .
原      告  甲○○
被      告  桃園縣政府稅捐稽徵處
代  表  人  乙○○處長）住同.
訴訟代理人  丙○○
上列當事人間因房屋稅事件，原告不服桃園縣政府中華民國94年
1 月14日府法訴字第0930240122號訴願決定，提起行政訴訟。本
院判決如下：
    主  文
原告之訴駁回。
訴訟費用由原告負擔。
    事  實
一、事實概要：緣原告所有坐落於桃園縣平鎮市○○路15號房屋
    及中壢市○○○路○ 段312 巷8 號8 樓房屋，經被告分別核
    課民國93年房屋稅新臺幣（下同）1,731 元及4,890 元。原
    告不服，申請復查，並請求被告賠償其多年來遭被告違法課
    徵房屋稅、地價稅之損失及精神損失共15,530,000元。復查
    結果未獲變更，原告乃提起訴願，亦遭決定駁回，遂提起本
    件行政訴訟，請求撤銷訴願決定及原處分（關於請求被告賠
    償15,530,000元部分，另以裁定駁回之）。
二、兩造聲明：
  (一)原告聲明：訴願決定、複查決定及原處分均撤銷。
  (二)被告聲明：駁回原告之訴。
三、兩造之爭點：
  (一)原告主張之理由：
  1.原告所有門牌號碼平鎮市○○路15號之房屋，因桃園縣政府
    於85年間將光復路路基填高，惟設計不良，導致每遇風雨即
    大水倒灌，該房屋之地基因而破裂、牆壁裂開、屋頂漏水，
    雨天如池，已不堪使用。
  2.原告另所有門牌號碼中壢市○○○路○ 段312 巷8 號8 樓房
    屋，被告以高級大樓予以課稅，亦有不實。
  3.被告違法濫權共謀偽造文書課稅，造成原告之損害。
  (二)被告主張之理由：
    1.查平鎮市○○路15號之房屋經被告於90年10月5 日派員實
      地勘查結果，該房屋並未倒塌，尚無房屋稅條例第8 條規
      定停止課稅之適用，又牆壁雖有損害，惟並未發現其主體
      結構有受損之情事，且其毀損面積亦未達房屋稅條例第15
      條得減免房屋稅規定之標準。次查該房屋3 樓因具有無天
      花板、地板為水泥地、無衛生設備及無內牆等4 項情形，
      被告除依財政部頒「簡化評定房屋標準價格及房屋現值作
      業要點」第13點規定，按其所應適用之標準單價按6 成核
      計外，並按「簡化評定房屋標準價格及房屋現值作業要點
      」之規定，依系爭房屋之構造（加強磚造）、用途、總層
      數所適用之「房屋標準單價表」、「折舊率標準表」及「
      房屋位置所在段落等級表」為準據，及依桃園縣平鎮地政
      事務所90年10月11日90平地一字第904771號函提供系爭房
      屋之建物登記謄本，其建築完成日期為57年5 月10日，1
      、2 樓總面積應為146.14平方公尺，予以核計系爭房屋之
      房屋現值，核定其93年房屋稅計1,731 元，並無不合。
    2.查中壢市○○○路○ 段312 巷8 號8 樓房屋經被告於93年
      6 月3 日派員實地勘查結果，並未發現其主體結構及房屋
      內部有受損情形，此亦經其大樓管理中心確認該棟大樓並
      未因地震而受損，復經被告派員勘查該巷道為8 米活巷，
      尚無原告主張有出入不便之情事，此有93年6 月3 日會勘
      紀錄及照片附案可稽，是原告主張核與事實不符，委不足
      採，其93年房屋稅計4,890 元，應予維持。
    理  由
一、按「房屋遇有焚燬、坍塌、拆除至不堪居住程度者，應由納
    稅義務人申報當地主管稽徵機關查實後，在未重建完成期內
    ，停止課稅。」「私有房屋有左列情形之一者，免徵房屋稅
    ．．．七、受重大災害，毀損面積佔整棟面積5 成以上，必
    須修復始能使用之房屋」；「．．．私有房屋有左列情形之
    一者，其房屋稅減半徵收．．．四、重大災害，毀損面積佔
    整棟面積3 成以上不及5 成之房屋」，為房屋稅條例第8 條
    、第15條第1 項第7 款及第2 項第4 款所明定。次按「當事
    人主張之事實，須負舉證責任，倘其所提出之證據，不足為
    主張事實之證明，自不能認其主張之事實為真實」，改制前
    行政法院36年判字第16號著有判例。
二、本件事實概要已如前述，有系爭兩棟房屋之房屋稅繳款書、
    原告93年5 月18日以聲請書為名義提出之復查申請書等附於
    原處分卷第43、41、51頁可稽，堪予認定。原告不服，循序
    提起行政訴訟，主張：光復路房屋已經毀損漏水，另環中東
    路房屋則不應以高級大樓之稅率課稅云云。
三、經查，本件原告所有前開光復路房屋，前經被告桃園縣政府
    稅捐稽徵處於90年10月5 日派員與中壢分處人員會同原告實
    地勘查結果，其主體結構未有受損之情事，且毀損面積亦未
    達房屋稅條例第15條所定得減免房屋稅之標準，此有勘查紀
    錄1 份及照片10幀附於原處分卷第11-18 頁可證。次查系爭
    房屋1 、2 層總面積146.14平方公尺，主要建材為加強磚造
    ，建築完成於57年5 月10日，三樓為鋼鐵造，面積63.8平方
    公尺，自86年7 月起課稅，此亦有建物登記謄本附於原處分
    卷第10頁及有房屋稅籍登記表附於本院卷第88頁可稽。末查
    房屋現值之核計依財政部訂頒之「簡化評定房屋標準價格及
    房屋現值作業要點」第2 點規定，係以房屋標準單價表、折
    舊率標準表及房屋位置所在段落等級表為準據，且該房屋標
    準單價表即係以房屋之構造，用途及總層數為標準而定。另
    據被告勘查發現，系爭房屋三樓無天花板、衛生設備及內牆
    、地板為水泥地，依同要點第13點之規定為簡陋房屋，再按
    該房屋所應適用之標準單價六成核計。是被告依據上開標準
    核計該房屋之93年房屋稅1,731 元，自無不當。原告主張該
    房屋室內牆壁破裂，屋頂毀損，已不能居住使用云云，惟並
    未舉證以實其說，且其對該房屋89迄92年度之房屋稅均以同
    一事由提出行政救濟程序，惟均未見其提出符合減免之事證
    ，此有本院91年度簡字第575 號、93年度訴字第1989號判決
    附於本院卷83-96 頁可明，核屬空言主張，自無可採。
四、至於另棟環中東路房屋，於88年5 月28日建造完成，為14層
    大樓之第8 層鋼筋混凝土造建物，此有該建物登記謄本1 紙
    附於原處分卷第8 頁，復經被告派員於93年6 月3 日赴現場
    勘驗，結果外觀良好，經當場向大樓管理員詢問據復該大樓
    未受九二一大地震之影響，未有任何損壞，此亦有93年6 月
    3 日會勘紀錄1 件附於原處分卷第6 頁可憑。是以，被告依
    法核課房屋稅，亦無違誤。原告主張被告核課之稅率太高云
    云，亦屬無據。
五、綜上，被告核課上開二棟房屋之93年度房屋稅，並無違誤，
    訴願決定予以維持，亦無不當。原告訴請撤銷，為無理由，
    應予駁回。
據上論結，本件原告之訴為無理由，爰依行政訴訟法第98條第3
項前段，判決如主文。
中    華    民    國    95    年     4    月   20     日
                         第七庭審判長法  官  劉  介  中
                                     法  官  黃  秋  鴻
                                     法  官  李  玉  卿
上為正本係照原本作成。
如不服本判決，應於送達後20日內，向本院提出上訴狀並表明上
訴理由，如於本判決宣示後送達前提起上訴者，應於判決送達後
20日內補提上訴理由書（須按他造人數附繕本）。
中    華    民    國    95    年     4    月   20     日
                                     書記官  楊  怡  芳


司法院資訊處製作；財團法人民間司法改革基金會備份。
